【裁判字號】    95,簡上,190
【裁判日期】    951128
【裁判案由】    詐欺
【裁判全文】
臺灣彰化地方法院刑事判決             95年度簡上字第190號
上  訴  人
即  被  告  乙○○
上列上訴人因詐欺案件，不服本院彰化簡易庭九十五年度彰簡字
第七七七號中華民國九十五年九月十八日第一審簡易判決（原聲
請簡易判決處刑案號：九十五年度偵字第七五三七號），本院管
轄第二審合議庭判決如下：
    主文
原判決撤銷。
乙○○幫助意圖為自己不法之所有，以詐術使人將本人之物交付
未遂，累犯，處有期徒刑貳月，如易科罰金，以新臺幣壹仟元折
算壹日。
        事  實
一、乙○○曾於民國九十年間，因偽造文書案件，經法院判處有
    期徒刑一年二月確定，甫於九十三年五月三十一日縮刑期滿
    執行完畢。詎其仍不知悔改，明知個人之帳戶關係本身之信
    用具有一身專屬之性質，在現今金融機構開立帳戶使用並無
    特殊之條件與困難，而一般人均係使用自己之帳戶，如涉及
    使用他人之帳戶常與財產犯罪密切相關，且取得他人存摺之
    目的在於收取贓款及掩飾犯行使之不易遭人追查，其在能預
    見二位姓名、年籍及住居所均不詳之成年男子收受帳戶之目
    的係欲隱匿真實身分，以供犯罪集團進行詐欺犯罪所用下，
    竟乃基於幫助他人詐欺取財之不確定犯意，而其發生並不違
    背其本意之認識下，竟不顧他人所可能遭受之危害，容任他
    人藉以遂行犯罪，於九十五年七月二十四日下午四時許，在
    其所居住之彰化縣彰化市○○路一五一號住處附近，將其前
    向彰化縣彰化市南瑤郵局申請開立之局號：0000000
    、帳號：0000000號、戶名乙○○之帳戶存摺、提款
    卡及提款卡密碼等物，以每十五日新臺幣（下同）一萬元之
    價格，並以先預付四千元，尾款另行交付之方式，租予該二
    位成年男子使用。該二名姓名、年籍及住址均不詳之成年男
    子與渠等所屬之詐欺集團成員即於九十五年七月二十九日，
    撥打電話向甲○○佯稱其女兒之朋友向地下錢莊借貸，由其
    女兒幫人作保，需匯款五十萬元為由，以此詐術致使甲○○
    不疑有他而陷於錯誤，然因甲○○未有足額之現金，遂於同
    日先匯十萬元進入詐騙集團成員指定之臺中龍井郵局汴杏春
    帳戶內，並約定同年月三十一日再行匯款四十萬元；上開詐
    騙集團成員遂於同年月三十一日上午八時三十分許，再撥打
    電話予甲○○，欲其再匯款四十萬元至上開乙○○之帳戶時
    ，因甲○○先前已與其女聯絡上，知悉該電話屬詐騙電話，
    故並未陷於錯誤，而未能得逞，然仍依詐騙集團成員之指示
    ，於同日上午九時十四分許，將一元匯入詐騙集團成員所提
    供之上開乙○○之郵局帳戶內，以留存詐騙集團犯罪之證據
    ，並報警處理，而查悉上情。
二、案經彰化縣警察局彰化分局報請臺灣彰化地方法院檢察署檢
    察官偵查後聲請簡易判決處刑。
    理  由
一、訊據被告乙○○固坦承將上開銀行帳戶販賣與二名姓名、年
    籍及住居所均不詳之成年男子且對於被害人甲○○被害過程
    亦不爭執，惟矢口否認有何幫助詐欺取財之犯行，辯稱：伊
    將上開存摺租予該二名成年男子，對方一直保證是做期貨，
    我並不知道他們購買上開帳戶是做為詐騙之用云云。然查：
    （一）該二名成年男子及所屬之詐欺集團成員以被告所交付
    之上開郵局帳戶為犯罪工具，用以連續詐欺取財之事實，業
    經被害人甲○○於警詢中證述綦詳，此外並有郵政國內匯款
    執據、中華郵政股份有限公司彰化郵局函各一份在卷可稽。
     (二）按刑法上之故意，分為直接故意（確定故意）與間接
    故意（不確定故意），行為人對於構成犯罪之事實，明知並
    有意使其發生者，為直接故意；行為人對於構成犯罪之事實
    ，預見其發生而其發生並不違背其本意者，為間接故意。且
    幫助犯之成立，以行為人主觀上認識被幫助者正欲從事犯罪
    或係正在從事犯罪，且該犯罪有既遂之可能，而其行為足以
    幫助他人實現構成要件者，即具有幫助故意，並不以行為人
    確知被幫助者係犯何罪名為必要。（三）又金融機構之帳戶
    為個人理財之工具，為便利大眾使用此一理財工具，以資活
    絡資金供需，對於申請開設金融帳戶並無設有任何特殊之限
    制，一般民眾皆能自由申請開戶，並得同時在不同金融機構
    申請多數存款帳戶使用，乃眾所周知之事實，依一般人之社
    會生活經驗，倘係經由合法管道之收入或支出，其於金融機
    構帳戶之存放及提領，本可自行向金融行庫開立帳戶後使用
    ，殊無大費周章使用他人帳戶之必要，況且近來類如刮刮樂
    、退稅轉帳等詐騙案件層出不窮，詐騙集團多利用人頭帳戶
    做為出入帳戶，不僅廣為媒體所披載，亦經政府各機關一再
    宣導提醒注意，尤以現今各地金融機構所設自動提款機莫不
    設定轉帳之警示畫面，或張貼警示標語，促請使用大眾注意
    ，衡諸目前社會以電視、報紙甚至網路等管道流通資訊之普
    及程度，以及使用自動提款機從事提款、轉帳交易之頻繁，
    苟見有陌生人不思以自己名義申請開立帳戶，反而向不特定
    人蒐集或收購他人之金融機構帳戶使用，帳戶所有人焉能安
    心將其帳戶交付收購帳戶之人，而絲毫未加懷疑其收購或取
    得帳戶之目的即在於詐取他人財物？參以被告於檢察官訊問
    時陳稱：（問：你不曉得現在很多人利用人頭帳戶去詐騙？
     ）我不敢說百分之百沒有疑問。（問：為何要去賣？）因
    為那時候缺錢而且他有刊登報紙等語，又該二位成年男子係
    以每十五日一萬元之價格，並以先預付四千元，尾款另行交
    付之方式，承租被告上開郵局帳戶，即一個月之租金即高達
    二萬元，亦甚不合理，由此顯見被告對於該二名成年男子及
    其所屬之詐欺集團成員係將該帳戶用以實施詐欺犯行，當可
    預見，且其對於該二名成年男子及其所屬之詐欺集團成員利
    用其所申請開立之帳戶向他人詐取財物，並無違背其本意，
    是被告主觀上應具有幫助他人詐取財物之不法犯意甚明，故
    被告所辯其不知該二名成年男子購買上開帳戶是做為詐騙之
    用等語，顯係事後卸責之詞，不足採信，本件事證已臻明確
    ，被告幫助詐欺取財犯行堪予認定。
二、被告提供郵局帳戶、提款卡（連同密碼）予他人供詐欺取財
    匯款使用，雖並未參與詐欺取財構成要件之行為，然其顯係
    以幫助之意思，參與詐欺取財構成要件以外之行為，為幫助
    犯，然正犯尚未完成犯罪行為，故核被告所為，係犯刑法第
    三十條第一項、第三百三十九條第三項、第一項之幫助詐欺
    取財未遂罪。又被告曾於九十年間，因偽造文書案件，經法
    院判處有期徒刑一年二月確定，甫於九十三年五月三十一日
    縮刑期滿執行完畢，此有臺灣高等法院被告全國前案紀錄表
    及臺灣彰化地方法院檢察署刑案查註紀錄表在卷可稽，其於
    有期徒刑執行完畢，五年內故意再犯有期徒刑以上之本罪，
    為累犯，應依刑法第四十七條第一項之規定加重其刑。又被
    告係幫助他人犯罪，應依刑法第三十條第二項之規定，減輕
    其刑，另正犯已著手於犯罪行為之實行而不遂，應依刑法第
    二十五條第二項之規定遞減輕其刑，並依先加後減之例減輕
    之。原審判決論以被告幫助詐欺取財罪刑，固非無見，然
    本件應為幫助詐欺取財未遂罪，而非幫助詐欺取財既遂罪，
    而有未洽，上訴人雖未指摘及此，然原判決既有上開違誤，
    自應將原審判決撤銷改判。爰審酌被告之平日素行，其任意
    提供或仲介提供帳戶予不法份子使用，且其所提供帳戶非惟
    幫助詐騙者遂行詐財目的，同時使詐欺者得以隱匿其真實身
    分，減少遭查獲之風險，愈使其肆無忌憚，加深犯罪之猖獗
    ，致使社會經濟遭受重大危害，及其犯罪後之態度等一切情
    狀，量處如主文所示之刑，並諭知易科罰金之折算標準，以
    資懲儆。
據上論斷，應依刑事訴訟法第四百五十五條之一第一項、第三項
、第三百六十九條第一項前段、第三百六十四條、第二百九十九
條第一項前段，刑法第三十條第一項、第二項、第三百三十九條
第三項、第一項、第二十五條第二項、第四十七條第一項、第四
十一條第一項前段，刑法施行法第一之一條，判決如主文。
本案經檢察官鮑慧忠到庭執行職務。
中    華    民    國    95    年    11    月    28    日
                        臺灣彰化地方法院刑事第二庭
                            審判長法官  石馨文
                            法      官  簡婉倫
                            法      官  尚安雅
以上正本證明與原本無異。
本件不得上訴
中    華    民    國    95    年    11    月    29    日
                            書  記  官  洪年慶
中華民國刑法第339條
（普通詐欺罪）
意圖為自己或第三人不法之所有，以詐術使人將本人或第三人之
物交付者，處5年以下有期徒刑、拘役或科或併科1千元以下罰金
。
以前項方法得財產上不法之利益或使第三人得之者，亦同。
前二項之未遂犯罰之。


司法院資訊處製作；財團法人民間司法改革基金會備份。
